臺灣屏東地方法院刑事判決　　　　　　　 94年度重訴字第7號
公　訴　人　臺灣屏東地方法院檢察署檢察官
被　　　告　甲○○
選任辯護人　柳聰賢律師
上列被告因違反毒品危害防制條例案件，經檢察官提起公訴（93
年度偵字第2425號），本院判決如下：
    主  文
甲○○共同製造第二級毒品，處有期徒刑伍年，褫奪公權參年，
如附表一所示之物均沒收銷燬，如附表二所示之物均沒收。
    事  實
一、甲○○明知甲基安非他命為毒品危害防制條例第2 條第2 項
    第2 款之第二級毒品，不得製造，惟因何振豪（原名何超盛
    ）積欠其債款遲未清償，甲○○乃起意以何振豪為擔保債務
    而押放在其屏東縣竹田鄉○○路12之3 號住處之製造甲基安
    非他命之工具、原料，製造成甲基安非他命以抵償何振豪之
    債務，而甲○○因自身製造甲基安非他命之技術不甚熟稔，
    遂於民國93年5 月初某日起，與何秀惠（何振豪之叔，已另
    案審理）共同基於製造甲基安非他命之犯意聯絡，約定由何
    秀惠提供製造技術，以何振豪於上開93年5 月初某日前之某
    日質押在甲○○前開住處之如附表一編號3 、附表二所示之
    製造甲基安非他命的工具、鹽酸麻黃素原料及化學藥品，在
    甲○○提供之前開住處，製造甲基安非他命，其製造流程，
    第一階段係將鹽酸麻黃素經溶劑（如丙酮）浸溶化後、脫水
    、風乾並加入化學藥劑製成氯假麻黃素（滷化作用）；第二
    階段係將氯假麻黃素置入反應罐內加氫氣反應成滷水（氫化
    作用），再以強酸強鹼中和調整PH值為7 後，以漏斗過濾瓶
    抽氣過濾雜質，再煮沸加入食鹽後，放涼置入冰櫃低溫結晶
    完成第二階段；第三階段則將結晶之甲基安非他命成品撈出
    ，加入活性炭煮沸、脫色、去雜質（即純化作用）後置入冰
    箱冷藏，形成結晶成品即為甲基安非他命。嗣於93年5 月7
    日11時許，甲○○與何秀惠準備進入前開竹田鄉○○路12之
    3 號住處繼續製造甲基安非他命時，經法務部調查局緝毒專
    案小組人員持臺灣屏東地方法院核發之搜索票前往該處執行
    搜索，當場查獲甲○○與何秀惠，並扣得如附表一所示之第
    二級毒品甲基安非他命及如附表二何振豪所有所有供製造第
    二級毒品甲基安非他命所用之原料及器材。
二、案經法務部調查局臺北市調查處及屏東縣調查站移送臺灣屏
    東地方法院檢察署檢察官偵查起訴。
    理  由
一、上開被告甲○○製造甲基安非他命之犯罪事實，業經被告於
    本院審理時供承不諱，並有如附表一所示之甲基安非他命，
    及如附表二所示之製造甲基安非他命原料及工具1 批扣案可
    資證明，復有搜索扣押筆錄、扣押物品目錄表（見法務部調
    查局臺北市調查處卷第5 ～10頁）、贓證物品清單（臺灣屏
    東地方法院檢察署偵卷第91～94頁）、查獲時之現場與上開
    扣案物品之照片36幀（見前開臺北市調查處卷第30～47頁）
    等附卷足憑，而上開扣案之如附表一編號1 ～3 所示之物，
    確係甲基安非他命，且附表二編號21之物係假麻黃素結晶、
    編號22之物係氯假麻黃素，皆為製造甲基安非他命之原料，
    如附表一編號4 所示之量杯、塑膠製漏斗、陶瓷漏斗、塑膠
    桶等物，均驗有甲基安非他命成分殘留，又如附表二編號1
    ～20等器具設施，均符合甲基安非他命製程中鹵化反應、氫
    化反應及純化結晶等三階段步驟之多項必須配備，為一組具
    有由麻黃素製造甲基安非他命毒品生產功能的基本器具設施
    組合，此種組合一般稱之為地下毒品製造工廠，足認被告前
    開屏東縣竹田鄉○○路12之3 號住處確係地下製毒工廠等情
    ，均據法務部調查局鑑驗屬實，有該局93年6 月9 日調科壹
    字第0936239251 0號檢驗通知書1 份附卷可稽（見前開臺北
    市調查處卷第29頁）。足見被告上開不利於己之自白確與事
    實相符，自得採信。參以甲基安非他命之製造過程一般有3
    階段，第一階段係將鹽酸麻黃素經催化、脫水、風乾並加入
    化學藥劑製成甲基安非他命製造過程之中間產物氯假麻黃素
    （即所謂粗胚，尚未含甲基安非他命成分，係滷化作用）；
    第二階段再將粗胚即氯假麻黃素置入反應罐內加氫氣反應（
    即氫化作用）成滷水加以攪拌，再以強酸強鹼中和調整PH值
    後，以漏斗過濾瓶抽氣過濾雜質，再煮沸放涼置入冰櫃結晶
    完成第二階段；第三階段則將結晶成品撈出，加入活性炭煮
    沸、脫色、去雜質（即純化作用）後置入冰箱冷藏形成結晶
    成品即為甲基安非他命。綜上所述，被告有與同案共犯何秀
    惠共同在上開屏東縣竹田鄉○○路12之3 號處所共同製造第
    二級毒品甲基安非他命之犯罪事實，事證已臻明確，被告上
    開犯行堪以認定，應依法論科。
二、查甲基安非他命係屬毒品危害防制條例第2 條第2 項第2 款
    所規定之第二級毒品；故核被告甲○○所為，係犯毒品危害
    防制條例第4 條第2 項之製造第二級毒品罪。被告與何秀惠
    間，就前揭製造甲基安非他命犯行，有犯意聯絡及行為分擔
    ，均屬共同正犯。其於製造第二級毒品甲基安非他命後，復
    進而持有，其持有之低度行為應為製造之高度行為所吸收，
    不另論以持有之罪。而被告於前開處所內製造甲基安非他命
    之流程，係為達製造甲基安非他命之目的所為之數舉動，且
    於同時同地或密切接近之時、地實施，侵害同一之法益，各
    行為之獨立性極為薄弱，依一般社會觀念，在時間差距上，
    難以強行分開，在刑法評價上，以視為數個舉動之接續施行
    ，合為包括之一行為予以評價，較為合理，自應論以接續犯
    。又製造第二級毒品甲基安非他命，其製造流程，第一階段
    係將鹽酸麻黃素經溶劑（如丙酮）浸溶化後、脫水、風乾並
    加入化學藥劑製成氯假麻黃素（滷化作用）；第二階段係將
    氯假麻黃素置入反應罐內加氫氣反應成滷水（氫化作用），
    再以強酸強鹼中和調整PH值為7 後，以漏斗過濾瓶抽氣過濾
    雜質，再煮沸加入食鹽後，放涼置入冰櫃低溫結晶完成第二
    階段；第三階段則將結晶之甲基安非他命成品撈出，加入活
    性炭煮沸、脫色、去雜質（即純化作用）後置入冰箱冷藏，
    形成結晶成品即為甲基安非他命。被告與同案共犯何秀惠在
    上開屏東縣竹田鄉○○路12之3 號共同製造甲基安非他命之
    行為，被查獲時經扣得如附表一編號１、２分別所示之液態
    甲基安非他命（黑水）2 桶，而其中附表一編號１所示之黑
    水，其桶內已有明顯結晶形成，有前開法務部調查局檢驗通
    知書在卷可佐，故其應已經純化作用，該部分製造行為已然
    完成，另附表一編號２所示之黑水1 桶，雖尚未經純化作用
    以形成結晶體，僅係甲基安非他命未製造完成之半成品，然
    此乃係被告製造甲基安非他命之部分行為，綜觀視之，被告
    前開製造之甲基安非他命既有結晶體，其製造行為已完成而
    既遂。惟念被告係因何振豪積欠其之債務遲不清償，且遍尋
    何振豪無著，致討債無門，其經濟生活乃日趨窘困，始起意
    以何振豪擔保債務之工具、原料加工製造成甲基安非他命，
    以抵償何振豪對其之債務，且其製造之成品數量尚非鉅大，
    毒品亦未流入市面造成實際危害，其因一時失慮，致觸重典
    ，其情尚堪憫恕，認予宣告法定低度刑期尤嫌過重，爰依刑
    法第59條規定減輕其刑。茲審酌被告製造甲基安非他命之動
    機、目的、手段、其製造毒品行為增加危害國人健康之危險
    性，無形中助長毒品之氾濫，漠視政府積極查緝毒品之宣導
    與決心，惟其犯罪後坦承犯行，態度良好，製造毒品之起因
    乃出於解決債務之心理，製造之規模非大，且其製造之甲基
    安非他命成品數量不多，亦未流入市面危害國民身體健康等
    一切情狀，量處如主文所示之刑，又依其犯罪之性質，認為
    有褫奪公權之必要，是依刑法第37條第2 項規定併予宣告褫
    奪公權3 年。末查如附表一編號1 、2 、3 所示之甲基安非
    他命，均屬第二級毒品，附表一編號4 所示之物亦均殘留甲
    基安非他命，爰應依毒品危害防制條例第18條第1 項前段規
    定，均併予宣告沒收銷燬；至於鑑驗耗用之第二級毒品甲基
    安非他命既已滅失，自毋庸宣告沒收銷燬。又如附表二編號
    1 ～22之原料、器材等物，雖係何振豪所有，然均為供本件
    被告及何秀惠共同製造第二級毒品甲基安非他命所用之物，
    亦據被告供明在卷（見本院卷94年8 月11日準備程序筆錄、
    94年9 月21日審判筆錄），均應依毒品危害防制條例第19條
    第1 項前段規定，併予宣告沒收。另被告因係自己製造毒品
    ，非受雇他人，未獲有任何報酬，自無從沒收或抵償，附此
    敘明。
據上論斷，應依刑事訴訟法第299 條第1 項前段，毒品危害防制
條例第4 條第2 項、第18條第1 項前段、第19條第1 項前段，刑
法第11條、第28條、第37條第2項，判決如主文。
本案經檢察官潘國威到庭執行職務。
中　　華　　民　　國　　94　　年　　10　　月　　05　　日
  　　　　　刑事第一庭   審判長法　官  潘正屏
                               法　官  羅培毓
                               法　官  黃聖涵
以上正本證明與原本無異。
如不服本判決應於收受本判決後10日內向本院提出上訴書狀，其
未敘述上訴理由者，並得於提起上訴後10日內向本院補提理由書
狀（均須按他造當事人之人數附繕本）「切勿逕送上級法院」。
中　　華　　民　　國　　94　　年　　10　　月　　05　　日
                               書記官  蘇雅慧
附錄本判決論罪科刑法條：
毒品危害防制條例第4 條第2 項
製造、運輸、販賣第二級毒品者，處無期徒刑或7 年以上有期徒
刑，得併科新臺幣7百萬元以下罰金。
 附表一：
┌──┬────┬───┬──────────────────────────┐
│編號│物品名稱│數　量│           備　　　　　　　　　　　註   　　    　  │
├──┼────┼───┼──────────────────────────┤
│ １ │黑色水溶│１桶  │驗後合計淨重21880.00公克，純度45.84％，純質淨重10029│
│    │液桶內明│      │.79公克，空包裝重1200.00公克　　　                  │
│    │顯有甲基│      │                                                    │
│    │安非他命│      │                                                    │
│    │結晶形成│      │                                                    │
├──┼────┼───┼──────────────────────────┤
│ ２ │黑色水溶│１桶  │驗後合計淨重24090.00公克，純度20.30％，純質淨重4890.│
│    │液所含甲│      │27公克，空包裝重1300.00公克　              　       │
│    │基安非他│      │                                                    │
│    │命      │      │                                                    │
├──┼────┼───┼──────────────────────────┤
│ ３ │甲基安非│１小包│淨重44.00公克，空包裝重8.00公克                 　  │
│    │他命結晶│      │                                                　  │
├──┼────┼───┼──────────────────────────┤
│ ４ │右列之物│      │扣案量杯１個、塑膠製漏斗１個、陶瓷漏斗１個、塑膠桶│
│    │上所沾黏│      │個等物，其上所沾黏之甲基安非他命　                  │
│    │甲基安非│      │                                                　  │
│    │他命    │      │                                                　  │
└──┴────┴───┴──────────────────────────┘
 附表二：
┌──┬─────┬───┬──┬─────┬───┬──┬─────┬───┐
│編號│ 物品名稱 │ 數量 │編號│ 物品名稱 │ 數量 │編號│ 物品名稱 │ 數量 │
├──┼─────┼───┼──┼─────┼───┼──┼─────┼───┤
│ １ │搖壹      │１台  │ ２ │真空可樂瓶│４個  │ ３ │氫氣瓶（含│１組  │
│    │          │      │    │          │      │    │壓力錶）  │      │
├──┼─────┼───┼──┼─────┼───┼──┼─────┼───┤
│ ４ │大燒杯    │１個  │ ５ │抽真空馬達│１個  │ ６ │蘇打、醋酸│１箱  │
│    │          │      │    │          │      │    │納等化學藥│      │
│    │          │      │    │          │      │    │品        │      │
├──┼─────┼───┼──┼─────┼───┼──┼─────┼───┤
│ ７ │鈀金      │２包  │ ８ │濾網      │２個  │ ９ │磅砰      │１個  │
├──┼─────┼───┼──┼─────┼───┼──┼─────┼───┤
│ １０ │煮鍋      │３個  │  │分裝袋    │１包  │  │吸食器    │１組  │
├──┼─────┼───┼──┼─────┼───┼──┼─────┼───┤
│  │濾紙      │１盒  │  │塑膠盒    │６個  │  │食鹽      │１大包│
├──┼─────┼───┼──┼─────┼───┼──┼─────┼───┤
│  │蒙利安命  │２罐  │  │注射液    │１大箱│  │試紙、溫度│１包  │
│    │          │      │    │          │      │    │計        │      │
├──┼─────┼───┼──┼─────┼───┼──┼─────┼───┤
│  │活性碳    │２包  │  │瓦斯爐    │１個  │  │假麻黃素結│１小包│
│    │          │      │    │          │      │    │晶        │淨重│
│    │          │      │    │          │      │    │          │公克，│
│    │          │      │    │          │      │    │          │空包裝│
│    │          │      │    │          │      │    │          │袋重１│
│    │          │      │    │          │      │    │          │公克  │
├──┼─────┼───┼──┼─────┼───┼──┼─────┼───┤
│  │氯假麻黃素│１包淨│    │          │      │    │          │      │
│    │白粉      │重4660│    │          │      │    │          │      │
│    │          │公克，│    │          │      │    │          │      │
│    │          │空包袋│    │          │      │    │          │      │
│    │          │重公│    │          │      │    │          │      │
│    │          │克    │    │          │      │    │          │      │
└──┴─────┴───┴──┴─────┴───┴──┴─────┴───┘
